【裁判字號】    95,聲,1115
【裁判日期】    950427
【裁判案由】    返還提存物
【裁判全文】
臺灣臺北地方法院民事裁定              95年度聲字第1115號
聲  請  人  己○○
            戊○○
            李柏褘
            丙○○
            乙○○
            甲○○
            丁○○
相  對  人  張健興
上列當事人間聲請返還提存物事件，本院裁定如下：
    主  文
聲請駁回。
    理  由
一、本件聲請人聲請返還臺灣板橋地方法院93年度存字第1715號
    提存事件內之擔保金新臺幣33萬元。其陳述略稱：聲請人與
    相對人間因假扣押事件，前遵鈞院93年度裁全字第2990號民
    事裁定提存新臺幣33萬元而聲請對相對人之財產為假扣押在
    案。茲因兩造已和解，相對人並同意聲請人取回擔保金，聲
    請人自得請求返還擔保金云云，並提出提存書、和解書、同
    意書、印鑑證明等件為證。
二、按返還擔保金，依民事訴訟法第106條準用第104條之規定，
    須符合：(1)應供擔保之原因消滅者；(2)供擔保人證明受擔保
    利益同意返還者；(3)訴訟終結後供擔保人證明已定20日以上
    之期間催告受擔保利益人行使權利而未行使，或法院依供擔
    保人之聲請，通知受擔保利益人於一定期間內行使權利並向
    法院為行使權利之證明而未證明者之要件，法院始得裁定返
    還擔保金。
三、本件聲請人雖以相對人張健興已同意聲請人取回擔保金為由
    ，聲請返還提存物，惟查，本院93年度裁全字第2990號民事
    裁定係依聲請人之釋明准予提供33萬元擔保金對相對人及第
    三人三葉交通股份有限公司之財產在100萬元範圍內為假扣
    押，乃聲請人亦依此而於臺灣板橋地方法院93年度存字第
    1715號提存事件，主張相對人及第三人三葉交通股份有限公
    司為受擔保利益人，而提存33萬元之擔保金。而揆諸前揭擔
    保金既係為保障全體受擔保利益人因聲請人如有不當假扣押
    執行所受損害而設，故除符合民事訴訟法第104條第1項所定
    要件外，自不容聲請人任意主張取回，始足維受擔保利益人
    之利益。然而參酌聲請人檢附之同意書所載，僅經相對人同
    意返還本件擔保金而已，至第三人三葉交通股份有限公司則
    未有相同之意思表示；甚至審酌卷附和解書內容，其甲方固
    列有「張健興」（按即相對人）及第三人三葉交通股份有限
    公司二人，然上述和解書第2條其內亦不過載明「甲方張健
    興同意乙方取回上揭假扣押保證金」而已，至於同為前揭提
    存事件受擔保利益人之第三人三葉交通股份有限公司並未表
    明是否同意聲請人所為取回擔保金之請求，故本院亦無法僅
    依上開和解書之內容而驟認第三人三葉交通股份有限公司確
    已同意聲請人返還擔保物之主張。是本件既僅部分受擔保利
    益人（即相對人）同意聲請人取回擔保金之請求，則聲請人
    之主張顯與前開規定不符；又本件依聲請人所陳述之情形尚
    難謂其應供擔保之原因消滅，再者聲請人又未能證明已定20
    日以上之期間催告或通知另名受擔保利益人即第三人三葉交
    通股份有限公司行使權利，而未為行使。從而，依上說明，
    聲請人之聲請即不符合返還擔保金之要件，所為請求自屬不
    能准許。
四、依前開說明，裁定如主文。
中    華    民    國    95    年    4     月    27    日
                        民事第二庭    法  官  蕭胤瑮
以上正本係照原本作成。
如不服本裁定應於送達後10日內向本院提出抗告狀，並繳納抗告
費新臺幣1,000元。
中    華    民    國    95    年    4     月    27    日
                                      書記官  黃慧怡


司法院資訊處製作；財團法人民間司法改革基金會備份。
